【裁判字號】    97,台上,110
【裁判日期】    970110
【裁判案由】    偽造有價證券
【裁判全文】
最高法院刑事判決              九十七年度台上字第一一０號
上  訴  人  甲○○
上列上訴人因偽造有價證券案件，不服台灣高等法院中華民國九
十六年九月二十八日第二審更審判決（九十四年度上更(二)字第六
六一號，起訴案號：台灣桃園地方法院檢察署八十七年度偵字第
四四五號），提起上訴，本院判決如下：
    主  文
上訴駁回。
    理  由
按刑事訴訟法第三百七十七條規定：上訴於第三審法院，非以判
決違背法令為理由不得為之；是提起第三審上訴，應以原判決違
背法令為理由，係屬法定要件；如果上訴理由書狀並未依據卷內
訴訟資料具體指摘原判決不適用何種法則或如何適用不當，或所
指摘原判決違法情事，顯與法律規定得為第三審上訴理由之違法
情形不相適合時，均應認其上訴為違背法律上之程式，予以駁回
。原判決關於甲○○部分，撤銷第一審之科刑判決，改判仍論處
上訴人甲○○共同連續意圖供行使之用而偽造有價證券罪刑（處
有期徒刑一年十月）。
上訴人之上訴意旨以：(一)、本件起訴範圍僅有詐欺及偽造文書部
分，未論及偽造有價證券，原判決未說明有何牽連關係而為裁判
，有未受請求事項予以判決之違法。(二)、原判決認定上訴人與林
政平二人基於詐欺及偽造文書之共同犯意而為詐欺、偽造文書之
犯行，然理由認二人意圖供行使之用而偽造有價證券，顯有事實
與理由不一之矛盾，且未說明林政平如何與上訴人為犯意聯絡及
共同行使偽造有價證券。又本件扣案編號TH0000000號本
票影本與證人李美慧簽收之第一銀行匯款通知單、收據所示日期
及金額均非相同，則上訴人如何行使TH0000000號本票詐
騙李美慧，已非無疑；扣案編號TH0000000號本票影本發
票日為民國八十六年七月二十三日，而證人曾啟川被詐欺日為八
十七年七月二十三日，豈有提供擔保之本票日期在前，詐欺在後
之理？是此二紙本票於何時、由何人完成及如何情形下持以使用
，均未說明理由，又本件其他扣案本票數十張均非用於詐騙，為
何僅認定TH0000000、TH0000000號本票供詐騙之
用？有判決不載理由及所載理由矛盾之違法。(三)、原判決事實認
定：「如有客戶因繳交相當之金額，要求給予所繳交金額之保障
，林政平、甲○○等則以同額之本票交付客戶供作擔保，…預先
以『李照宣』名義在TH0000000、TH0000000號之
本票上發票人欄偽簽『李照宣』名義之署押及指印及虛偽之身分
證統一編號及住址，嗣有客戶請求時，即由公司內不知情之不詳
員工填寫本票發票日、到期日及與客戶繳交金額之相同金額，連
續二次完成偽造本票二紙，…如（原判決）附表五所示之人向該
公司辦理貸款事宜，因受林政平、甲○○之詐騙而繳交如附表五
所示之金額」，理由欄則謂：「甲○○亦委請證人陳靜鑾以『李
照宣』之名義開立與本票面額相同金額之收據交予被害人曾啟川
等人，亦有收據影本在卷可憑，另證人曾啟川結證稱該紙本票係
為『李照宣』或『羅小姐』（應係指助理羅鳳玉）拿給伊」；復
說明：「（證人陳靜鑾證稱）：另外我還代替甲○○開立本票，
是因客戶付了錢後就寫一張等額的本票交給客戶做擔保。但該本
票是用甲○○的假名『李照宣』開立，並寫假的地址及電話，還
蓋我個人的手印」等語。然認定作為詐騙用之二紙本票各為新台
幣（下同）五萬三千五百元及七萬六千八百元，顯與被害人曾啟
川、李美慧被詐騙金額不同，原判決有事實與理由矛盾之違法。
又系爭二紙本票究由何員工填寫完成，並非不可調查，原判決未
為相關調查與說明，臆測為係依上訴人指示而交付，有審判期日
應調查事項未予調查及理由不備之違法等語。
惟查：原判決依憑上訴人自承伊有以「徐淑瑋」、「李照宣」等
化名分別參與「喬泰管理顧問公司」（下稱喬泰公司）、「中原
國際開發公司」（下稱中原公司）及「中華代書事務所」業務之
經營，且有以「李照宣」或「中原公司」之名義開立切結書、客
戶繳款收據予客戶及著由陳靜鑾預先在本票發票欄內填載「李照
宣」之姓名、住址、身分證字號等資料；另曾以喬泰公司負責人
「徐淑瑋」之名義與郁皇事務機器有限公司訂立影印機計張收費
合約書等語之供詞、被害人陳慶元、邱彥祺之指訴、證人林政平
、劉國州、張銘純、陳靜鑾、朱蕙雯、曾啟川、林國欽、黃載龍
之證詞及經濟部八十八年十二月八日經（88）商字第88226318號
函、偽刻之「曾明裕」、「徐淑瑋」之印章、蓋用上開印章之帳
冊、讓渡書、契約書等文件、如原判決附表三所示之本票影本二
紙及同面額之收據影本各一紙、上訴人與張柏濃之和解書、作業
規則一冊、帳冊等證據資料，認定上訴人有原判決事實欄所載之
犯行；已於理由內，詳敘其調查證據之結果及取捨證據認定之理
由，並就上訴人否認犯罪，辯稱：喬泰公司的業務皆由伊夫林政
平處理，伊僅過去幫忙幾天，對該公司之業務不甚了解。就中原
公司之業務而言，若有客戶前來中原公司辦理貸款，伊都會叮囑
林政平將事情辦妥，林政平亦應允會盡力幫客人送件，絕非蓄意
詐騙他人之錢財。且公司之事務均由林政平掌控，伊只是聽命於
林政平，至原判決附表三之二張本票是應客戶要求，因客戶在貸
款核准下來前需要票據融通，所以伊請助理陳靜鑾用「李照宣」
名義開立，但因為客人沒有來拿，所以未寫日期，只有填載「李
照宣」之身分證字號及地址，票據之偽造行為尚未完成，且未出
示行使等語，認非可採，已依據卷內資料，逐一予以指駁及說明
。從形式上觀察，原判決並無理由矛盾、適用法則不當及依法應
於審判期日調查之證據而未予調查等違背法令之情形。按取捨證
據及認定事實，乃事實審法院適法職權之行使，其對證據證明力
所為之判斷，苟不悖通常一般人日常生活之經驗，又未違背客觀
上應認為確實之定則，並已敘明其何以為此判斷之心證理由者，
即不能任意指為違法。又檢察官起訴之範圍，依刑事訴訟法第二
百六十七條規定，及於法院審理結果認定與起訴事實有單一關係
及裁判上一罪關係之事實；即全部事實既屬法院審判之範圍，法
院就其他事實加以審判，不得指為未經起訴。原判決理由已敘明
上訴人所犯偽造有價證券部分雖未經檢察官在起訴書上記載，但
因與檢察官起訴部分有牽連犯之裁判上一罪關係，依法併予審理
（見原判決正本第十五頁上段）。經核與卷內資料相符，原判決
就偽造有價證券部分一併審判，自屬合法。上訴意旨(一)，係誤解
法律，且係就原判決已說明之事項，再為爭執，自非適法之第三
審上訴理由。又原判決事實認定：上訴人與林政平所詐欺之客戶
，如有因已繳交相當之金額，要求給予保障，上訴人與林政平則
交付同額之本票供作擔保，以遂行渠等詐欺之犯行。上訴人與林
政平乃共同基於意圖供行使之用而偽造有價證券之概括犯意聯絡
，推由上訴人委請無犯罪故意之陳靜鑾於八十七年七月間，預先
以「李照宣」之名義，在票號ＴＨ0000000號、ＴＨ00
00000號之本票上發票人欄偽簽「李照宣」名義之署押、指
印及虛偽之身分證統一編號及住址，嗣有客戶請求時，即由公司
內不知情之不詳員工填寫本票發票日、到期日以及與客戶繳交金
額相同之金額，連續二次完成偽造本票二紙（面額、發票日期、
到期日等詳如原判決附表三所示）並交付予客戶，言明如未辦成
，應退還客戶繳交之金額，然上開二張本票上除偽造發票人「李
照宣」名義外，其上之身分證字號及住址亦均為不實之資料等情
。已在事實欄內明白認定上訴人與林政平係基於共同偽造有價證
券之犯意而為，並於理由內敘明論斷為共同正犯之依據及理由（
見原判決正本第十四頁），於法並無違誤。又原判決理由說明，
原判決附表三所列之兩紙開立予曾啟川及李美慧之本票，俱有與
各開給曾啟川及李美慧兩人之同面額之收據影本在卷，因而認定
上訴人在被害人繳款時開付同額之本票交付被害人（見原判決正
本第九頁至第十頁），所為論斷亦無違誤（見上更(一)字卷第一三
一頁、第一三二頁）；雖原判決事實欄記載上訴人委請陳靜鑾等
人於八十七年七月間，加蓋「李照宣」印章而偽造本案之本票；
但亦載明係依原判決附表三所載之本票面額及日期偽造；且理由
亦敘明依憑卷附同金額之收據佐證；則其詐欺曾啟川之日期應係
誤載，自不影響原判決確認上訴人有共同偽造本票之事實。又依
卷內資料，證人曾啟川於原審證稱：「你是否去過上訴人公司二
、三次以上？）總共幾次不記得；（分二次繳錢，你第一次繳錢
是否開本票給你？）本票在哪次交給我的，我不記得了」等語（
見原審卷第一三八頁），則被害人之繳款即非一次，且本票之面
額在被害人曾啟川及李美慧各人繳款總金額之內，原判決認定上
訴人交付之本票面額復有同額收據為憑，則原判決綜合卷內證據
資料，本於推理作用而認定上訴人有偽造本案之兩紙本票，所為
論斷亦未違背證據法則，自不能指為違法。原判決復說明其餘卷
內本票之存根，不能證明已經完成簽發，另其餘扣案之本票亦尚
不能證明已經記載完成，故未論以偽造有價證券罪責（見原判決
正本第十一頁），核與卷內資料相符，判決並無違誤。上訴意旨
(二)、(三)再執以指摘，係置原判決理由內已詳予說明之事項於不顧
，仍執原判決已敘明不予採納其否認犯罪之辯解，就事實審法院
無違於證據法則之採證認事自由判斷職權之合法行使，再為單純
事實上爭執，自非合法之第三審上訴理由。綜上所述，應認上訴
人之上訴違背法律上之程式，予以駁回。
據上論結，應依刑事訴訟法第三百九十五條前段，判決如主文。
中    華    民    國  九十七  年    一    月    十    日
                      最高法院刑事第十庭
                          審判長法官  林  永  茂
                                法官  吳  昆  仁
                                法官  蘇  振  堂
                                法官  蕭  仰  歸
                                法官  何  菁  莪
      本件正本證明與原本無異
                                      書  記  官
中    華    民    國  九十七  年    一    月   十四   日
                                                    ｍ


司法院資訊處製作；財團法人民間司法改革基金會備份。
